【裁判字號】    98,上易,811
【裁判日期】    981111
【裁判案由】    第三人異議之訴
【裁判全文】
臺灣高等法院民事判決                 98年度上易字第811號
上  訴  人  臺北市交通管制工程處
法定代理人  庚○○
訴訟代理人  薛銘鴻律師
            林麗芬律師
            丁○○
            壬○○
被上訴人    佰鴻工業股份有限公司
法定代理人  癸○○
被上訴人    台灣電波股份有限公司
法定代理人  戊○○
被上訴人    華產科技股份有限公司
法定代理人  乙○○
被上訴人    全徽道安科技有限公司
法定代理人  子○○
被上訴人    勇佶企業股份有限公司
法定代理人  辛○○
被上訴人    凱君工程有限公司
法定代理人  丙○○
被上訴人    慶揚通訊科技有限公司
法定代理人  寅○○
被上訴人    世基企網股份有限公司
法定代理人  己○○
被上訴人    東亞電機股份有限公司
法定代理人  甲○○
被上訴人    松華國際股份有限公司
                        樓之15
法定代理人  丑○○
上列十人共同
訴訟代理人  林家慶律師
參  加  人  臺灣中小企業銀行股份有限公司
                      設臺北市○○區○○街30號
法定代理人  卯○○    住同上
訴訟代理人  張俊傑律師
上列當事人間第三人異議之訴事件，上訴人對於中華民國98年 7
月9日臺灣臺北地方法院97年度重訴字第822號第一審判決提起上
訴，本院於98年10月28日言詞辯論終結，判決如下：
    主      文
原判決關於命上訴人應將自民國九十七年七月十七日起至交付日
止按年息百分之五計算之利息，交付臺灣臺北地方法院民事執行
處部分，及該部分假執行之宣告，暨訴訟費用（除確定部分外）
之裁判均廢棄。
前開廢棄部分，被上訴人在第一審之訴及其假執行之聲請均駁回
。
第一審（除確定部分外）訴訟費用由上訴人負擔；第二審訴訟費
用由被上訴人負擔。
    事實及理由
一、參加人法定代理人於民國98年 7月30日變更為卯○○，有參
    加人提出之股份有限公司變更登記表為證（見本院卷第 152
    至154頁），並經其聲明承受訴訟（見本院卷第151頁），核
    無不合，應予准許。
二、本件被上訴人起訴主張：緣訴外人眾興欣業有限公司（下稱
    眾興公司）積欠伊等債務計新臺幣 4,500萬元無力清償，眾
    興公司承攬上訴人「臺北市信義計畫區交通控制系統工程」
    及「臺北市○○○○道路交通監控系統工程」兩項工程對上
    訴人有工程款等債權，並受執行法院即臺灣臺北地方法院（
    下稱臺北地院）民國96年4月3日北院錦96執全午字第1263號
    、96年4 月17日北院錦96執全午字第1431號執行命令扣押眾
    興公司對上訴人之工程款等債權計13,228,019元（下稱系爭
    工程款債權）。伊等乃依法聲請調卷執行眾興公司對上訴人
    之債權，經臺北地院於97年5月7日以北院隆97執午字第3283
    8 號支付轉給命令（下稱系爭支付轉給命令），命上訴人將
    依執行命令所扣押之金額向臺北地院支付。惟上訴人於收受
    前揭命令後，竟向臺北地院聲明異議，為此爰依強制執行法
    第120條第2項規定提起本件訴訟等語。於原審聲明：上訴人
    應將13,228,019元，及自起訴狀繕本送達翌日即97年7 月17
    日起至交付日止，按年息5%計算之利息（下稱系爭遲延利息
    ），交付臺北地院民事執行處；並陳明願供擔保請准宣告假
    執行。原審判命被上訴人全部勝訴之判決，上訴人就原判決
    關於命交付系爭遲延利息予臺北地院民事執行處部分不服，
    提起上訴，被上訴人則於本院答辯聲明：駁回上訴人之上訴
    （至於原審判命上訴人應交付系爭工程款予臺北地院敗訴部
    分，未據其聲明不服業已確定，本院自無予以贅述及審究之
    必要，附此說明）。
三、上訴人以：伊係依法遵期聲明異議，非故意遲延；執行債務
    人眾興公司對伊已喪失系爭工程款收取權，自無遲延利息得
    供收取；伊對執行債權人即被上訴人亦無金錢債務給付義務
    ，自無給付遲延責任可言；且於收取訴訟未確定前，給付期
    限亦未確定，第三人即伊未支付予執行法院，自具有不可歸
    責事由，應不得向伊收取系爭遲延利息等語，資為抗辯，並
    於本院聲明：如主文第一、二項所示。
四、參加人則陳述意見略以：參加人併案執行時間為96年 4月30
    日，而眾興公司係於96年 3月21日與參加人訂立債權讓與契
    約，將其對上訴人系爭工程款債權，全數讓與參加人；於同
    年月29日並已通知上訴人，僅上訴人不同意此項債權讓與，
    債權讓與時間非原審認定之96年12月20日等語。
五、查被上訴人對眾興公司有4,500 萬元債務，臺北地院執行處
    以上開二執行命令扣押眾興公司對上訴人之系爭工程款債權
    ，並以系爭支付轉給命令，請上訴人將系爭工程款向執行處
    支付時，經上訴人聲明異議等事實，為兩造所不爭執，並有
    被上訴人提出支付命令及確定證明書、上訴人96年 9月11日
    北市交工控字第09633377700 號函、系爭支付轉給命令、臺
    北地院97年5月23日北院隆97執午字第32838號函、上訴人民
    事聲明異議狀、臺北地院97年1月16日北院隆96執午字第158
    4 號函附卷可參（見原法院卷第28至40頁），並經本院依職
    權調取上開執行卷閱明屬實，堪認此部分事實之真正。又上
    訴人業已於98年3 月12日將系爭工程款交付予臺北地院執行
    處，若上訴人應交付系爭遲延利息，其金額計為708,514 元
    等情，有上訴人提出之上訴人98年8 月11日北市交工控字第
    09832703000號函、臺北地院98年8月12日收據附卷可參（見
    本院卷第53至54頁），並為兩造所是認，此部分事實亦足認
    為真。
六、被上訴人復主張上訴人於收受系爭支付轉給命令後，無端向
    原法院執行處聲明異議，遲延交付系爭工程款，自應負遲延
    責任等語，上訴人則以前詞置辯。是本件所應審究之爭點即
    為：上訴人應否負遲延交付系爭工程款責任，將系爭遲延利
    息交付予臺北地院執行處？
七、經查：
  (一)支付轉給命令，核係執行法院就第三人應支付執行債務人之
    金錢，命其向執行法院支付，係由執行法院代執行債務人向
    第三人收取。在第三人未依命令向執行法院為支付前，固難
    認其債務已消滅，惟其債務是否消滅，核與其應否負遲延責
    任不同。執行債務人於執行法院核發支付轉給命令後，既對
    第三人已無收取權利，尚難遽認第三人對執行債務人應負何
    遲延給付之責可言。而執行法院既係代位執行債務人請求第
    三人交付，所得請求者即不得逾越執行債務人對第三人之權
    利，此際第三人如聲明異議，是否即應對執行債務人負遲延
    給付之責，自屬有疑。參酌上訴人如依系爭支付轉給命令交
    付系爭工程款予執行法院，執行法院僅就該款項為分配，尚
    不生孳息問題，即執行債務人就系爭工程款似已無權利主張
    等情以觀；上訴人雖聲明異議，經被上訴人提起本件訴訟後
    始交付系爭工程款，惟執行債務人對之既已無收取權利，被
    上訴人主張上訴人對執行債務人應負遲延給付之責，執行法
    院可代位請求交付遲延利息等語，自不足採。
  (二)姑不論第三人之聲明異議係權利抑義務，本件第三人即上訴
    人，其聲明異議之理由無非係以：「本處（按即上訴人）97
    年5 月12日接獲貴院之執行命令諭知『本院受理97年度執午
    字第32838 號支付命令，債權人請求就債務人對於第三人（
    本處）之工程款等債務，在新臺幣7,537萬5,965元之範圍（
    為…計6案）向貴院支付。」；「查北院錦96 執全字午字第
    1263號、第1431號執行命令，據悉上二執行命令之聲請人於
    96 年6月下旬聲請撤回假扣押強制執行，故上二執行命令是
    否仍有其效力，尚請貴院查明。」，「爰…向貴院提出聲明
    異議」（見原法院卷第38至第39頁上訴人民事聲明異議狀所
    載），亦難認其係有預為表示拒絕之意，而應負遲延之責。
    是被上訴人請求上訴人應負遲延之責任，將系爭遲延利息交
    付予執行法院，即屬無據，不應准許。至被上訴人所舉其他
    法院判決，對本院尚不生拘束力，亦不足為被上訴人有利之
    認定。
八、綜上所述，上訴人抗辯為可採，被上訴人主張尚無可取。從
    而被上訴人主張上訴人給付遲延，請求上訴人交付系爭遲延
    利息予臺北地院執行處，為無理由，應予駁回；此部分假執
    行之聲請亦失所附麗，應併予駁回。原審就系爭遲延利息部
    分，為上訴人敗訴之判決，並為假執行之宣告，自有未洽。
    上訴意旨就此部分指摘原判決不當，求予廢棄改判，為有理
    由，自應由本院予以廢棄改判，如主文第一、二項所示。
九、本件事證已臻明確，兩造其餘攻擊或防禦方法，經審酌後認
    與本件之結論無涉，爰不一一論述，併予敘明。
十、據上論結，本件上訴為有理由，依民事訴訟法第450條、第
    78條、第79條，判決如主文。
中    華    民    國    98    年    11    月    11    日
                  民事第二庭
                        審判長法  官  吳謙仁
                              法  官  李瓊蔭
                              法  官  黃莉雲
正本係照原本作成。
不得上訴。
中    華    民    國    98    年    11    月    11    日
                              書記官  周月琴

司法院資訊處製作；財團法人民間司法改革基金會備份。
